【裁判字號】    90,上更(一),170
【裁判日期】    900509
【裁判案由】    違反槍砲彈藥刀械管制條例
【裁判全文】
臺灣高等法院臺南分院刑事判決          九十年度上更(一)字第一七○號      潛
      上  訴  人
      即  被  告  甲  ○  ○
      選任辯護人  陳  昆  和
右上訴人因違反槍砲彈藥刀械管制條例案件，不服臺灣臺南地方法院八十七年度訴字
第一○四七號中華民國八十七年九月二十三日第一審判決（起訴案號：臺灣臺南地方
法院檢察署八十七年度偵字第四○六三號），提起上訴，經判決後，由最高法院發回
更審，本院判決如左：
      主      文
原判決撤銷。
甲○○未經許可持有彈藥，處有期徒刑貳年陸月，併科罰金新台幣壹萬元，罰金如易
服勞役，以新台幣玖佰元（折合銀元佰元）折算壹日。
      事      實
一、甲○○自民國（下同）八十三年間起，在台南縣永康市○○路九四二巷一○二號
    其住處，未經許可，持有土製爆裂物一顆。嗣於八十七年三月六日十一時三十分
    許，經警持臺灣臺南地方法院檢察署檢察官搜索票於上址執行搜索時，當場查獲
    ，並扣得上開土製爆裂物一顆。
二、案經台南縣警察局永康分局報告臺灣臺南地方法院檢察署檢察官偵查起訴。
      理      由
一、訊據上訴人即被告甲○○矢口否認持有爆裂物犯行，辯稱：該顆爆裂物係伊朋友
    拿來，放在床頭櫃內，不知道有該物等語。
二、前揭事實，業據被告於警訊時供稱：「那土製爆裂物是我的」、「約民國八十三
    年間朋友放在我家」、「我因好奇而收藏」，於偵查中復供稱：「那東西是朋友
    送我的，一直放在家裡」等語不諱，並有經警在其住處查扣爆裂物一枚可證，該
    枚爆裂物經送鑑驗結果，已產生爆炸，認具殺傷力，有內政部警政署刑事警察局
    鑑驗通知書一紙在卷可憑，事證明確。被告辯稱：伊不清楚床頭櫃內還有爆裂物
    云云，顯係事後卸責之詞，殊無可採。於本院前審請求傳訊吳昭逸證明：該爆裂
    物，係八十三年間一朋友持放於其房內未取走云云，因與開被告於警訊及偵查中
    所述不符，核非必要。被告犯行堪以認定。
三、核被告所為，係犯槍砲彈藥刀械管制條例第七條第四項之非法持有彈藥罪。原審
    以被告罪證明確，因予論罪科刑，固非無見。惟查原判決未依其情節審酌是否符
    合憲法第二十三條之比例原則，逕依槍砲彈藥刀械管制條例第十九條第一項規定
    ，諭知被告應於刑之執行完畢或赦免後，令入勞動場所，強制工作三年，尚有未
    洽。被告上訴意旨，否認犯罪，雖無足取，然原判決既有可議，自應由本院撤銷
    改判之。又被告犯罪時尚未滿二十歲，所持有之土製爆裂物，僅以市售奧利多飲
    料空玻璃瓶所製作，且爆炸威力有限，復未持以犯他罪，而其所犯持有彈藥罪，
    最輕本刑為有期徒刑五年併科新台幣一千萬元以下罰金，情輕法重，犯罪之情狀
    不無可憫恕者，本院認縱予宣告法定最低度刑期，尤嫌過重，因依刑法第五十九
    條予酌量減輕其刑。並審酌被告之素行、犯罪方法、手段、所生之危害及犯罪後
    之態度等一切情狀，量處有期徒刑二年六月，併科罰金新台幣一萬元，復諭知罰
    金如易服勞役，以新台幣九百元（折合銀元三百元）折算一日之標準。扣案之爆
    裂物一顆，經鑑試人員引爆，只剩殘渣，已非違禁物，爰不予宣告沒收。
四、按槍砲彈藥刀械管制條例第十九條第一項：「犯第七條、第八條、第十條、第十
    一條、第十二條第一項至第三項、第十三條第一項至第三項之罪，經判處有期徒
    刑者，應於刑之執行完畢或赦免後，令入勞動場所，強制工作，其期間為三年。
    」之規定，不問行為人有無預防矯治其社會危險性之必要，一律宣付強制工作三
    年，限制其中不具社會危險性之受處分人之身體、自由部分，其所採措施與所欲
    達成預防矯治之目的及所需程度，不合憲法第二十三條所定之比例原則，應自司
    法院大法官會議釋字第四七一號解釋公布日即八十七年十二月十八日起不予適用
    ，然犯該條例第十九條第一項所列舉之罪，依個案情節符合比例原則部分，仍得
    適用該條例之規定，予以宣告保安處分，此有司法院大法官會議上開解釋可參。
    查被告雖曾有前開之前科，但無違反槍砲彈藥刀械管制條例之前科紀錄，有前開
    臺灣嘉義地方法院檢察署刑案資料查註紀錄表及本院被告全國前案紀錄表各一份
    可考，而本件被告所犯僅係單純持有爆裂物，並未持以從事其他不法行為，顯見
    其行為之嚴重性及危險性尚非重大，並無足認被告具有明顯之反社會性格存在，
    而有於刑之執行完畢或赦免後，再令入勞動場所，強制工作三年之必要，參酌前
    揭解釋意旨，爰不對於被告諭知強制工作。
五、據上論斷，應依刑事訴訟法第三百六十九條第一項前段、第三百六十四條、第二
    百九十九條第一項前段，槍彈藥刀械管制條例第七條第四項，刑法第十一條前
    段、第五十九條、第四十二條第二項，罰金罰鍰提高標準條例第二條，判決如主
    文。
本案經檢察官蘇南桓到庭執行職務。
中  華  民  國      九  十      年        五        月        九        日
                                臺灣高等法院臺南分院刑事第五庭
        審判長法官  茆    臺    雲
                                          法官  李    文    福
                                          法官  蔡    長    林
右正本證明與原本無異。
如不服本判決，應於判決送達後十日內向本院提出上訴狀，其未敘述理由者並應於提
出上訴狀後十日內向本院補提理由書（應附繕本）。
                                    法院書記官  李    培    薇
中  華  民  國      九  十      年        五        月        十        日
附錄本案論罪科刑法條全文：
槍彈藥刀械管制條例第七條第四項：未經許可，持有、寄藏或意圖販賣而陳列第一
                                  項所列槍砲、彈藥者，處五年以上有期徒刑，
                                  併科新台幣一千萬元以下罰金。


司法院資訊處製作；財團法人民間司法改革基金會備份。
